【裁判字號】    95,訴,1687
【裁判日期】    950922
【裁判案由】    業務過失致死
【裁判全文】
臺灣桃園地方法院宣示判決筆錄          95年度訴字第1687號
公  訴  人  臺灣桃園地方法院檢察署檢察官
被      告  甲○○
上列被告因業務過失致死案件，於中華民國95年9月8日下午4時
許，在本院第法庭宣示判決，出席職員如下：
          法  官  劉為丕
          書記官  顏美惠
          通  譯
法官起立朗讀判決主文、犯罪事實要旨、處罰條文、附記事項，
及告以上訴限制、期間並提出上訴狀之法院，且諭知記載其內容
：
一、主  文：
    甲○○從事業務之人，因業務上之過失致人於死，處有期徒
    刑陸月，如易科罰金，以參佰元折算壹日。緩刑參年。
二、犯罪事實要旨：
    甲○○係從事鐵窗拆裝工程業務之人，於民國（下同）95年
    4 月7 日，承攬連森園住戶坐落桃園縣平鎮市○○○○○段
    262 巷30弄3 之4 號4 樓住宅之鐵窗拆除工程，並以日薪新
    臺幣（下同）2,000 元僱用魏雲權擔任拆除工人。甲○○於
    上開工地現場負責施作及監督，係從事業務之人，而為勞工
    安全衛生法所稱之雇主，魏雲權則為同法所稱之勞工。甲○
    ○本應注意其僱用勞工作業時，為防止職業災害，應善盡工
    作場所之巡視、指導監督等責任，對於構造物之拆除，於拆
    除進行中，應經常注意控制拆除構造物之穩定性；及對於在
    高度2 公尺以上之高處作業，勞工有墜落之虞者，應使勞工
    確實使用安全帶、安全帽及其他必要之防護具。詎甲○○疏
    於注意使在高於地面上2 公尺處工作之魏雲權使用安全帶等
    防護用具，亦未採取任何控制拆除構造物穩定性之必要防護
    措施，而依當時並無任何不能注意之情狀，僅提供麻繩及工
    地帽，卻未要求魏雲權確實使用，嗣於95年4 月7 日上午10
    時50分許，魏雲權在上開4 樓住宅拆除鐵窗時，因鐵窗搖晃
    致其重心不穩而墜落地面，造成魏雲權受有頭、頸部外傷併
    顱內出血，經送醫急救仍於95年4 月7 日上午11時許，不治
    死亡。案經桃園縣政警察局平鎮分局報請臺灣桃園地方法院
    檢察署檢察官相驗後並偵查起訴。
三、處罰條文：
    勞工安全衛生法第31條第1 項，修正後刑法第2 條第1 項前
    段，行為時刑法第11條、第276 條第2 項、第55條、第41條
    第1 項前段，修正後刑法第74條第1 項第1 款，罰金罰鍰提
    高標準條例第1 條前段，修正前罰金罰鍰提高標準條例第2
    條。
四、附記事項：
  (一)按修正後刑法第2 條第1 項之規定：「行為後法律有變更者
    ，適用行為時之法律。但行為後之法律有利於行為人者，適
    用最有利於行為人之法律」，係規範行為後法律變更所生新
    舊法比較適用之準據法，於新法施行後，應適用新法第2條
    第1 項之規定，為「從舊從輕」之比較；比較時應就罪刑有
    關之共犯、未遂犯、想像競合犯、牽連犯、連續犯、結合犯
    ，以及累犯加重、自首減輕暨其他法定加減原因（如身分加
    減）與加減例等一切情形，綜其全部罪刑之結果而為比較（
    最高法院95年第8 次刑庭會議決議參照）。查被告行為後，
    罰金刑之計算單位及處罰、易科罰金之折算標準之規定，均
    有修正：(1)罰金刑之計算單位及處罰部分：刑法第33條第5
    款業於94年2 月2 日修正公布，並自95年7 月1 日起施行；
    修正前刑法第33條第5 款規定「罰金：1 元以上。」，修正
    後刑法第33條第5 款規定「罰金：新臺幣1,000 元以上，以
    百元計算之」；另95年6 月14日修正公布刑法施行法第1 條
    之1 ：「中華民國94年1 月7 日刑法修正施行後，刑法分則
    編所定罰金之貨幣單位為新臺幣。94年1 月7 日刑法修正時
    ，刑法分則編未修正之條文定有罰金者，自94年1 月7日 刑
    法修正施行後，就其所定數額提高為30倍。但72年6 月26日
    至94年1 月7 日新增或修正之條文，就其所定數額提高為3
    倍」，現行刑法中，有關於罰金刑之計算單位及處罰之規定
    已有修正，自屬法律變更。(2)易科罰金之折算標準部分：刑
    法第41條第1 項業於94年1 月7 日修正公布，並於95年7 月
    1 日施行，修正前刑法第41條第1 項前段規定：「犯最重本
    刑為5 年以下有期徒刑以下之刑之罪，而受6 個月以下有期
    徒刑或拘役之宣告，因身體、教育、職業、家庭之關係或其
    他正當事由，執行顯有困難者，得以1 元以上3 元以下折算
    一日，易科罰金。」，又被告行為時之易科罰金折算標準，
    修正前罰金罰鍰提高標準條例第2 條前段（現已刪除）規定
    ，就其原定數額提高為100 倍折算1 日，則本件被告行為時
    之易科罰金折算標準，應以銀元300 元折算1 日，經折算為
    新臺幣後，應以新臺幣900 元折算為1 日；修正後刑法第41
    條第1 項前段則規定：「犯最重本刑為5 年以下有期徒刑以
    下之刑之罪，而受6 個月以下有期徒刑或拘役之宣告者，得
    以新臺幣1,000 元、2,000 元或3,000 元折算1 日，易科罰
    金。」，此項修正屬科刑規範事項之變更，其折算標準為裁
    判時所應諭知，亦屬法律變更。(3)至被告行為後，刑法於94
    年2 月2 日修正公布，並於95年7 月1 日施行，其中刑法第
    55條想像競合犯部分，新法第55 條 但書係科刑之限制，為
    法理之明文化，非屬法律之變更，併予敘明。(4)經綜合比較
    前述新、舊法結果，修正後規定並未較有利於行為人，則應
    依修正後刑法第2 條第1 項前段規定，適用行為時（即修正
    前）之法律。
  (二)被告係雇主且係從事業務之人，核其所為，係犯行為時刑法
    第276 條第2 項之業務過失致死罪，及違反勞工安全衛生法
    第5 條第1 項第5 之雇主應有防止墜落引起危害之符合標準
    必要安全衛生設備規定，致發生同法第28條第2 項第1 款之
    死亡職業災害，應依同法第31條第1 項處罰。被告以一雇主
    行為觸犯上開二罪，為想像競合犯，應依行為時刑法第55條
    之規定從一重之刑法第276 條第2 項之業務過失致死罪處斷
    。
  (三)被告行為後，刑法有關緩刑之宣告亦有修正，然應適用新法
    第74條之規定，有最高法院95年度第8 次刑事庭決議紀錄可
    考。被告均曾因故意犯罪受有期徒刑以上刑之宣告，此有臺
    灣高等法院被告前案紀錄表在卷可憑，其於事發後已與被害
    人家屬達成和解，並已支付135 萬元賠償金，業經被害人家
    屬乙○○於偵訊時陳述明確（95年度偵字第15075 號卷第4
    頁之95年7 月26日訊問筆錄），經此論罪科刑之教訓，應知
    所警惕，信無再犯之虞，所宣告之刑以暫不執行為適當，而
    檢察官亦考量上開被告過失情形暨和解情況，亦與被告協商
    合意宣告緩刑3 年，附此敘明。
五、協商判決除有刑事訴訟法第455 條之4 第1 項第1 款於本訊
    問程序終結前，被告撤銷協商合意或檢察官撤回協商聲請者
    ；第2 款被告協商之意思非出於自由意志者；第4 款被告所
    犯之罪非第455 條之2 第1 項所定得以協商判決者；第6 款
    被告有其他較重之裁判上一罪之犯罪事實者；第7 款法院認
    應諭知免刑或免訴、不受理者情形之一，及違反同條第2 項
    「法院應於協商合意範圍內為判決；法院為協商判決所科之
    刑，以宣告緩刑或2 年以下有期徒刑、拘役或罰金為限」之
    規定者外，不得上訴。
六、如有前項得上訴之情形者，得自收受判決送達之日起10日內
    ，向本院提出上訴書狀，上訴於第二審法院。
中    華    民    國    95    年    9     月    22    日
                  刑事第七庭   法  官  劉為丕
上正本證明與原本無異。
如不服本判決，應於判決送達後10日內向本院提出上訴狀（應附
繕本），上訴於臺灣高等法院。
                               書記官  顏美惠
中    華    民    國    95    年    9     月    27    日


司法院資訊處製作；財團法人民間司法改革基金會備份。
